最高法院刑事判決　　　　　　　　　　　　　　　八十八年度台上字第六○七八號
　　上訴人　台灣高等法院高雄分院檢察署檢察官
　　被　告　甲○○
右上訴人因被告違反麻醉藥品管理條例案件，不服台灣高等法院高雄分院中華民國八
十六年十月九日第二審更審判決（八十六年度上更(二)字第一二八號，起訴案號：台灣
屏東地方法院檢察署八十三年度偵字第七○七二號），提起上訴，本院判決如左：
    主  文
原判決撤銷，發回台灣高等法院高雄分院。
    理  由
本件原判決以檢察官起訴指被告甲○○意圖營利，於民國八十三年十一月四日上午十
一時許，在屏東縣潮州鎮○○路振新洗衣店三樓被告之房間內，以每包新台幣（下同
）五千元之代價，非法販賣化學合成麻醉藥品安非他命予孔利祐，供其吸用等情，認
被告涉犯修正前麻醉藥品管理條例第十三條之一第二項第一款之非法販賣化學合成麻
醉藥品罪嫌；但經審理結果，認不能證明被告犯罪，因而維持第一審諭知被告無罪之
判決，駁回檢察官在原審之上訴。固非毫無見地。
惟按非共同被告之共犯（包括對向犯罪之共犯）之自白或不利於己之陳述，固不得作
為認定犯罪之唯一證據，而須以補強證據證明其確與事實相符，然茲所謂補強證據，
並非以證明犯罪構成要件之全部事實為必要，倘得以佐證自白或不利於己之陳述之犯
罪非屬虛構，對所陳述犯罪事實之真實性能予以保障，即為已足。又其陳述有部分前
後不符，或相互間有所歧異時，究竟何者為可採，法院仍得本其自由心證予以斟酌，
非謂一有不符或矛盾，即應認其全部均為不可採信。卷查與本件被告無共同被告關係
之對向共犯孔利祐於警訊供稱伊與被告先前不認識，係經綽號「全仔」之男子（又叫
「勇仔」）介紹認識，並帶伊至潮州鎮○○路振新洗衣店三樓之被告房間，以五千元
之價格向被告購買安非他命一次一小包後，再回東港轉售綽號「智勇」之男子吸食，
自己留一部分，綽號「全仔」之男子，是伊於八十三年五、六月間在潮州鎮郵局附近
找朋友時與之聊天而認識，有留電話給伊，彼此間有聯絡，知道住在潮州鎮彭城里附
近，但詳細住址不知，只知其住處等語（見警卷二、三頁），並說明帶警察人員至潮
州鎮○○里○○路綽號「全仔」者之住處附近，欲指認綽號「全仔」者等情（見警卷
二頁）；則孔利祐自白上開犯罪是否與事實相符，能否採為論處被告罪刑之依據，即
有傳喚綽號「全仔」者調查必要；又孔利祐既留有綽號「全仔」者之聯絡電話，復曾
到過其住處，知其路名，並帶警察至其住處附近指認，則綽號「全仔」者之真實姓名
、住址、有無介紹並帶孔利祐至被告住處購買安非他命，即非不能或不易調查。乃原
審未詳予調查，並為必要之論斷及說明，即以孔利祐所供前後不一致，與警員黃川銘
、洪思榕所證情節亦不相符合等情，遽認為無可採取，自有違採證法則，尤有查證未
盡及理由欠備之違法。檢察官上訴意旨，執以指摘原判決不當，非無理由，應認原判
決仍有撤銷發回更審之原因。又「肅清煙毒條例」業於八十七年五月二十日修正公布
，其名稱改為「毒品危害防制條例」，並將安非他命列為第二級毒品，案經發回，如
認為被告確有販賣安非他命之犯罪，應注意新舊法之比較適用，附予敘明。
據上論結，應依刑事訴訟法第三百九十七條、第四百零一條，判決如主文。
中      華      民      國    八十八    年      十      月    二十八    日
                              最高法院刑事第九庭
                                  審判長法官  曾  有  田
                                        法官  陳  宗  鎮
                                        法官  劉  介  民
                                        法官  魏  新  和
                                        法官  孫  增  同
      右正本證明與原本無異
                                              書  記  官
中      華      民      國    八十八    年     十一     月      二      日
